【裁判字號】    98,審簡,115
【裁判日期】    980430
【裁判案由】    違反戶籍法等
【裁判全文】
臺灣桃園地方法院刑事判決             98年度審簡字第115號
公  訴  人  臺灣桃園地方法院檢察署檢察官
被      告  乙○○
上列被告因違反戶籍法等案件，經檢察官提起公訴（97年度偵字
第23331 號），被告自白犯罪，本院認為宜以簡易判決處刑，爰
不經通常審判程序，逕以簡易判決處刑如下：
    主      文
乙○○共同行使偽造私文書，足以生損害於公眾及他人，處有期
徒刑肆月，如易科罰金，以新臺幣壹仟元折算壹日，扣案之偽造
「甲○○」國民身分證壹張、變造「甲○○」全民健康保險卡壹
張及未扣案之偽造「甲○○」印章壹枚、開戶作業檢核表上偽造
「甲○○」印文壹枚、客戶資料表上偽造「甲○○」署名貳枚、
印鑑卡上偽造「甲○○」署名貳枚及印文貳枚均沒收。
    事實及理由
一、緣乙○○因缺錢花用，與某真實姓名、年籍不詳綽號「阿勝
    」、「阿新」之成年男子聯繫，並與「阿勝」、「阿新」等
    成年男子共同基於變造特種文書並據以行使、偽造國民身分
    證並據以行使、偽造公印文及偽造私文書並據以行使之犯意
    聯絡，以申辦每本帳戶新臺幣1200元之代價，於民國97年10
    月17日某時，在臺中火車站附近，由乙○○提供其個人照片
    予綽號「阿勝」之成年男子，再由「阿勝」之成年男子，於
    不詳時間、地點，將乙○○照片影像檔覆印在名義為「甲○
    ○」之國民身分證及全民健康保險卡上，並偽造「內政部印
    」（公印文）於該國民身分證上，而偽造「甲○○」國民身
    分證及變造「甲○○」全民健康保險卡各1 張，足以生損害
    於甲○○、戶政機關對戶籍管理及全民健康保險局對於被保
    險人身分識別之正確性；嗣由真實姓名、年籍不詳綽號「阿
    新」之成年男子，於同年月21日上午9 時許，在桃園縣中壢
    火車站，搭載乙○○前往址設桃園縣中壢市○○路282 號之
    臺灣中小企業銀行新明分行（下稱臺灣中小企銀），並將於
    不詳時間、地點，委託不知情之刻印人員刻製而偽造「甲○
    ○」名義之印章1 枚及上開偽造之國民身分證、變造之全民
    健康保險卡各1 張交予乙○○供申辦帳戶使用，同時交付門
    號0000000000號行動電話1 支予乙○○供聯繫使用，乙○○
    遂按其指示，持上開偽造之印章、國民身分證及變造之全民
    健康保險卡，冒用「甲○○」名義，接續在「開戶作業檢核
    表」上以前印章偽造「甲○○」之印文1 枚、及在「客戶資
    料表」、「印鑑卡」上接續偽簽「甲○○」之署名共計4 枚
    ，並以前開印章接續偽造「甲○○」之印文共計2 枚，並填
    寫資料，而偽造「客戶資料表」、「印鑑卡」，表彰係「甲
    ○○」本人申請開立存款帳戶，進而將上開偽造之私文書及
    偽造之國民身分證、變造之全民健康保險卡交予臺灣中小企
    銀行員核對而行使之，足以生損害於甲○○、臺灣中小企銀
    對於客戶管理及政府對於健保資料及國民身分資料管理之正
    確性，嗣經該行行員許玉新察覺有異，報警而查獲上情，並
    扣得上開偽造之國民身分證、變造之全民健康保險卡各1 張
    及內插有0000000000門號SIM 卡之行動電話1 支。案經桃園
    縣政府警察局中壢分局報告臺灣桃園地方法院檢察署檢察官
    偵查起訴。
二、證據名稱：
  (一)被告乙○○於警詢、偵查及本院準備程序時之自白。
  (二)被害人甲○○及證人許玉新於警詢中之證述。
  (三)臺灣中小企銀98年1 月21日98新明字第01020 號函及函附開
    戶作業檢核表、客戶資料表、印鑑卡各1 紙。
  (四)法務部調查局98年2 月26日調科貳字第09800068100 號鑑定
    書1 份。
  (五)桃園縣政府警察局中壢分局扣押筆錄、扣押物品目錄表及扣
    案之偽造「甲○○」國民身分證及變造「甲○○」全民健康
    保險卡各1 張、內插有0000000000門號SIM 卡之行動電話1
    支。
三、核被告乙○○偽造國民身分證所為，係犯刑法第216 條、第
    212 條之偽造特種文書罪及行使偽造特種文書罪與戶籍法第
    75條第2 項、第1 項之意圖供冒用身分使用，而偽造國民身
    分證及行使罪，其偽造特種文書國民身分證之低度行為應為
    行使之高度行為所吸收，不另論罪；再其所犯上開行使偽造
    國民身分證及行使偽造特種文書二罪間復有法規競合之關係
    ，應論處戶籍法第75條第2 項之行使偽造國民身分證罪；被
    告於上開國民身分證上偽造「內政部印」之公印文，係犯刑
    法第218 條第1 項之偽造公印文罪。又被告變造健保卡所為
    ，則係犯刑法第216 條、第212 條之變造特種文書罪及行使
    變造特種文書罪，其變造健保卡後復持以行使，其變造特種
    文書之低度行為應為行使之高度行為所吸收，不另論罪。再
    被告冒用「甲○○」名義，在「客戶資料表」、「印鑑卡」
    上接續偽造「甲○○」署名及印文並據以行使所為，係犯刑
    法第216 條、第210 條之行使偽造私文書罪，其偽造印章、
    印文及署名為偽造私文書之部分行為，又偽造私文書之低度
    行為為行使之高度行為所吸收，均不另論罪。被告先後以接
    續之實質上一行為而觸犯行使偽造國民身分證、行使變造特
    種文書、行使偽造私文書、偽造公印文之4 罪間，為想像競
    合犯，應依刑法第55條之規定，從一情節較重之行使偽造私
    文書罪論處。雖起訴意旨未敘及被告偽造私文書以行使及偽
    造公印文之犯行，然該部分事實與起訴之犯罪事實既具有想
    像競合犯之裁判上一罪關係，應為起訴效力所及，本院自應
    併予審究。另起訴意旨認被告提供其個人照片予綽號「阿勝
    」之成年男子，用以換貼在「甲○○」國民身分證上，並持
    以申辦帳戶之行為，係犯戶籍法第75條之意圖供冒用身分使
    用而行使變造之國民身分證罪嫌，惟上開「甲○○」國民身
    分證經本院送請法務部調查局鑑驗結果，係屬偽品，有該局
    98年2 月26日調科貳字第09800068100 號鑑定書1 份在卷可
    憑，是上開起訴意旨所認容有未洽，然偽造、變造國民身分
    證既同規定於戶籍法第75條第1 項，自毋庸變更起訴法條，
    附此敘明。又被告就上開行為，與綽號「阿勝」、「阿新」
    之成年男子間，有犯意聯絡及行為分擔，應依刑法第28條之
    規定，論以共同正犯。被告與綽號「阿勝」、「阿新」之成
    年男子，利用不知情之刻印人員刻製「甲○○」之印章1 枚
    ，為間接正犯。
四、扣案之偽造「甲○○」國民身分證、變造「甲○○」全民健
    康保險卡各1 張，係被告與共同正犯所有供犯本案之罪所用
    之物，應依刑法第38條第1 項第2 款規定宣告沒收之（因偽
    造之國民身分證既經諭知沒收，其上偽造之「內政部印」公
    印文，爰不另依刑法第219 條之規定為沒收之諭知）；另偽
    造「甲○○」之印章1 枚，於開戶作業檢核表上偽造「甲○
    ○」之印文1 枚、客戶資料表上偽造「甲○○」署名2 枚、
    印鑑卡上偽造「甲○○」署名2 枚及印文2 枚，雖未扣案，
    惟無證據證明業已滅失，依刑法第219 條之規定，不問屬於
    犯人與否，均宣告沒收之。至扣案之內插有0000000000門號
    SIM 卡之行動電話1 支，無證據證明係被告或共同正犯所有
    之物，自不得宣告沒收。
五、本件係依刑事訴訟法第451 條之1 之請求所為之科刑判決，
    依同法第455 條之1 第2 項規定，被告、檢察官均不得上訴
    ，併予指明。
六、依刑事訴訟法第449 條第2 項、第3 項、第450 條第1 項、
    第455 條之1 第2 項，戶籍法第75條第2 項、第1 項，刑法
    第11條前段、第28條、第216 條、第210 條、第212 條、第
    218 條第1 項、第55條、第41條第1 項前段、第219 條、第
    38條第1 項第2 款，刑法施行法第1 條之1 第1 項、第2 項
    前段，逕以簡易判決處刑如主文。
中    華    民    國    98    年    4     月    30    日
                        刑事庭  法  官  鍾雅蘭
以上正本證明與原本無異。
本件不得上訴。
                                書記官  楊郁馨
中    華    民    國    98    年    4     月    30    日
附錄本案論罪科刑法條：
中華民國刑法第210條
偽造、變造私文書，足以生損害於公眾或他人者，處5 年以下有
期徒刑。
中華民國刑法第212 條
偽造、變造護照、旅券、免許證、特許證及關於品行、能力服務
或其他相類之證書、介紹書，足以生損害於公眾或他人者，處1
年以下有期徒刑、拘役或3 百元以下罰金。
中華民國刑法第216條
行使第210 條至第215 條之文書者，依偽造、變造文書或登載不
實事項或使登載不實事項之規定處斷。
中華民國刑法第218條
偽造公印或公印文者，處5 年以下有期徒刑。
盜用公印或公印文足以生損害於公眾或他人者，亦同。
戶籍法第75條
意圖供冒用身分使用，而偽造、變造國民身分證，足以生損害於
公眾或他人者，處5 年以下有期徒刑、拘役或科或併科新臺幣50
萬元以下罰金。
行使前項偽造、變造之國民身分證者，亦同。
將國民身分證交付他人，以供冒名使用，或冒用身分而使用他人
交付或遺失之國民身分證，足以生損害於公眾或他人者，處3 年
以下有期徒刑、拘役或科或併科新臺幣30萬元以下罰金。


司法院資訊處製作；財團法人民間司法改革基金會備份。
